臺灣臺北地方法院民事判決
111年度訴字第873號
原      告  呂佳翰  
訴訟代理人  鄭昱廷律師
被      告  逸欣大廈管理委員會

法定代理人  許逸宏  
上列當事人間確認區分所有權人會議決議不成立等事件，本院於
民國111年6月15日言詞辯論終結，判決如下：
    主  文
原告之訴駁回。
訴訟費用由原告負擔。
    事  實
一、按當事人之法定代理人其代理權消滅者，應由有代理權之法
    定代理人承受訴訟，此觀民事訴訟法第170條之規定自明。
    查本件訴訟於原告起訴後，被告之法定代理人由黃慕慈變更
    為許逸宏(以下均逕稱其名)，並由被告以書狀聲明承受訴訟
    （見本院卷第199頁），依前開說明，自應許其承受並續行
    訴訟。
二、原告起訴主張：原告為逸欣大廈之區分所有權人，被告為逸
    欣大廈之管理委員會。逸欣大廈於民國110年10月16日召開1
    10年度第二次區分所有權人大會(下稱系爭會議)，系爭會議
    通過18案討論事項及決議、4案臨時動議等決議(合稱系爭決
    議)。
　㈠先位部分：系爭會議上，斯時被告之法定代理人黃慕慈委任
    許逸宏為代理主席，許逸宏於所有決議都未讓住戶以得識別
    同意(贊成)、不同意(反對)之票數各為多少之方式表決，而
    是詢問是否有反對者，若無反對或反對者僅一、二位則認決
    議通過，然而，此種表決方式無法認定出席者確切之意思表
    示，又「出席人數二分之一以上及其區分所有權比例占出席
    人之區分所有權二分之一以上之同意」為系爭會議之決議成
    立之要件，系爭決議既未經實質討論、實質表決及計票，欠
    缺此項要件，則決議即屬不成立。
  ㈡備位部分：　　
　　系爭會議雖有關於討論事項及決議第13案「102年到109年資
    料交接問題說明、與報告目前與管委會相關的訴訟」之決議
    內容，惟曾擔任逸欣大廈第15屆至17屆主委之原告，均已完
    成移交，故此議案之決議，對逸欣大廈住戶無利益。又臨時
    動議及決議第4案「管理委員會再次報告關於台北地方法院
    第108年度訴字第2971號民事案件」之決議，對逸欣大廈住
    戶亦無利益。均應視為以損害他人為主要目的，構成權利濫
    用之決議而無效。  
  ㈢爰聲明： 
  ⒈先位聲明：確認逸欣大廈於110年10月16日召開110年度第二
    次區分所有權人大會(即系爭會議)之決議(即系爭決議)全部
    不成立。
  ⒉備位聲明：
  ⑴確認逸欣大廈於110年10月16日召開110年度第二次區分所有
    權人大會(即系爭會議)關於討論事項及決議第13案「102年
    到109年資料交接問題說明、與報告目前與管委會相關的訴
    訟。」之決議無效。
  ⑵確認逸欣大廈於110年10月16日召開110年度第二次區分所有
    權人大會(即系爭會議)關於臨時動議及決議第4案「管理委
    員會再次報告關於台北地方法院第108年度訴字第2971號民
    事案件。」之決議無效。
三、被告則以：逸欣大廈長年以來以開放討論方式，執行區分所
    有權人會議，有意見之區分所有權人可舉手表達意見。另會
    議討論事項，有宣示或通知性質者，則不需達成決議，管委
    會將該等事項均列入討論事項，實則為報告事項，根本不會
     影響區分所有權人之權益。且系爭會議之討論事項，有經
    實質討論，可參被證14錄影檔案及被證15譯文，各議題透過
    舉手投票方式表達同意與反對意見，進而形成決議。另臨時
    動議及決議第4案，與原告無涉，相關調解內容亦無違背公
    共秩序或善良風俗。況且，系爭會議之系爭決議內容，已另
    於111年3月19日區分所有權人會議再次做成決議，故本件訴
    訟已毫無實益等語資為抗辯。爰答辯聲明：原告之訴駁回。
四、法院之判斷：
　㈠按確認法律關係之訴，非原告有即受確認判決之法律上利益
    者，不得提起之；確認法律關係基礎事實存否之訴，亦同。
    確認法律關係基礎事實存否之訴，以原告不能提起他訴訟者
    為限，民事訴訟法第247條第1項、第2項分別定有明文。所
    謂即受確認判決之法律上利益，係指法律關係之存否不明確
    ，原告主觀上認其在法律上之地位有不安之狀態存在，且此
    種不安之狀態，能以確認判決將之除去者而言，若縱經法院
    判決確認，亦不能除去其不安之狀態者，即難認有受確認判
    決之法律上利益（最高法院109年度台上字第1952號、52年
    台上字第1240號判決參照）。確認法律關係之訴，以確認現
    在之法律關係為限，如已過去或將來應發生之法律關係，則
    不得為此訴之標的（最高法院49年台上字第1813號判決參照
    ）。所謂「過去之法律關係」，係指曾經存在或不存在之法
    律關係，因情事變更，該過去之法律關係現已不復存在之情
    形而言。且為訴訟標的之法律關係是否存在，係以事實審言
    詞辯論終結時為準（最高法院88年度台簡上字第24號、104 
    年台上字第2047號判決參照）。原告提起確認法律關係基礎
    事實存否之訴，仍須其因該基礎事實所生之法律關係，為現
    在之法律關係，始可認為有即受確認判決之法律上利益，俾
    憑以判斷原告就該法律關係基礎事實之存否，得否提起其他
    訴訟（最高法院102年度台上第590號判決參照）。過去之法
    律關係基礎事實，亦不得為確認法律關係基礎事實存否之訴
    之標的，且難認有即受確認判決之法律上利益。
　㈡經查：原告主張系爭會議之系爭決議不成立、系爭決議關於
    討論事項及決議第13案及臨時動議及決議第4案決議無效，
    為被告所否認，雖可認系爭會議決議之存否，於兩造間並不
    明確。惟參諸被告111年3月19日召開之逸欣大廈111年度區
    分所有權人會議紀錄，於臨時動議載明「管委會提案：將11
    0年10月16日，110年第二次區分所有權人會議，議案再一次
    決議」，並就110年10月16日系爭會議相同之18案討論事項
    、4案臨時動議議案均重新決議，有逸欣大廈111年3月19日1
    11年度區分所有權人會議紀錄在卷可佐(見本院卷第101至10
    7頁)。足認被告於111年3月19日召開111年度區分所有權人
    會議通過之議案，已取代系爭會議之系爭決議，則系爭決議
    已因情事變更，現已不復存在，而不影響其他現在之法律關
    係，且原告所提本件確認系爭會議所為系爭決議不成立、或
    系爭決議關於討論事項及決議第13案及臨時動議及決議第4
    案決議無效，縱經法院判決確認，仍不能除去原告在法律上
    地位不安之狀態。是依上開說明，系爭決議為過去之法律關
    係，尚不得為確認之訴標的，且原告在法律上地位不安之狀
    態，不能以本件確認判決加以除去，難認有確認利益，是原
    告提起本件確認之訴，即非正當，不應准許。
五、綜上，原告依民事訴訟法第247條規定訴請確認系爭會議之
    系爭決議不成立、系爭決議關於討論事項及決議第13案及臨
    時動議及決議第4案決議無效(如其先、備位聲明)，均為無
    理由，應予駁回。
六、本件事證已明，兩造其餘攻擊防禦方法與舉證，均無礙勝負
     判斷，爰不一一論列，併此說明。
七、訴訟費用負擔之依據：民事訴訟法第78條。
中　　華　　民　　國　　111 　年　　7 　　月　　8 　　日
                  民事第二庭    法　官　林禎瑩
以上正本係照原本作成。
如對本判決上訴，須於判決送達後20日內向本院提出上訴狀。如
委任律師提起上訴者，應一併繳納上訴審裁判費。
中　　華　　民　　國　　111 　年　　7 　　月　　11　　日
                                書記官  葉佳昕